【裁判字號】    97,訴,1203
【裁判日期】    980731
【裁判案由】    違反槍砲彈藥刀械管制條例
【裁判全文】
臺灣雲林地方法院刑事判決              97年度訴字第1203號
公  訴  人  臺灣雲林地方法院檢察署檢察官
被      告  甲○○
                    （另案
選任辯護人  劉意律師
上列被告因違反槍砲彈藥刀械管制條例案件，經檢察官提起公訴
（97年度偵字第4668號），本院判決如下：
    主      文
甲○○未經許可，寄藏可發射子彈具有殺傷力之改造手槍，處有
期徒刑年肆月，併科罰金新臺幣萬元，罰金如易服勞役，以
新臺幣壹仟元折算壹日。扣案之改造手槍壹支（槍枝管制編號0
000000000號）及制式子彈顆，均沒收。
    事實及理由
壹、犯罪事實
    甲○○明知具有殺傷力之改造手槍及制式子彈係屬槍砲彈藥
    刀械管制條例第4 條第1 項第1 款及第2 款所列管之槍砲及
    彈藥，依同條例第5 條規定，非經中央主管機關許可，不得
    寄藏，竟基於未經許可寄藏具殺傷力之改造手槍及制式子彈
    之犯意，於民國97年8 月間某日，丙○○將其持有具殺傷力
    仿FN廠半自動手槍製造之槍枝換裝土造金屬槍管改造而成之
    改造手槍1 枝（槍枝管制編號0000000000號，下稱本案手槍
    ）、具殺傷力口徑9MM 制式子彈5 顆（下稱本案子彈），攜
    至雲林縣西螺鎮○○○路11巷6 號3 樓甲○○租屋處內藏放
    ，甲○○竟同意將本案手槍及子彈受寄代藏於其租屋處內（
    丙○○持有改造手槍及子彈部分，檢察官未起訴）。嗣於97
    年8 月27日上午7 時25分許，經警持搜索票至甲○○上開租
    屋處執行搜索查獲，而在客廳電視櫃之抽屜內扣得本案手槍
    ，另於客廳沙發上扣得本案子彈5 顆（其中2 顆經送鑑驗試
    射後僅存彈殼），而查悉上情。
貳、認定犯罪事實所憑證據及理由
一、證據能力部分：
(一)、按被告以外之人於檢察事務官、司法警察官或司法警察調查
    中所為之陳述，與審判中不符時，其先前之陳述具有較可信
    之特別情況，且為證明犯罪事實存否所必要者，得為證據，
    亦為刑事訴訟法第159 條之2 所明定。關於丙○○97年8 月
    27日於彰化縣警察局刑警大隊之警詢筆錄（本院卷第138 頁
    至第145 頁），辯護人為被告辯護稱上開丙○○警詢筆錄未
    有特別可信之情況，因此無證據能力云云。經查丙○○於本
    院審理時，關於被告是否持有本案槍枝及子彈、有無把玩槍
    枝之慣行、是否提供槍枝及子彈供其拍照等問題，或稱有，
    或稱不知道，或稱沒有云云（參本院卷第203 頁至該頁反面
    ），丙○○於本院審理時作證態度顯然多所閃避，不能針對
    問題回答。相較而言，上開丙○○警詢筆錄製作時，員警有
    告知丙○○三權利，並由丙○○父親廖永發在場陪同製作筆
    錄（參本院卷第138 頁、第145 頁反面），丙○○並於本院
    審理時證稱：警詢筆錄製作過程中，警察沒有恐嚇我或罵我
    ，也沒有教我怎麼說，筆錄上的簽名、指印為我親手簽、蓋
    的，筆錄到檢察官那邊時，檢察官有叫我看完，裡面提到被
    告有交槍枝與子彈給我拍攝，是正確的等語（參本院卷第20
    3 頁反面至204 頁），是丙○○此份警詢筆錄係按其自由意
    思所製作，外在並無任何不正干擾，足認丙○○上開警詢筆
    錄當具較為可信之特別情況，又為證明本案手槍及子彈是否
    為被告寄藏於其上開租屋處所必要，揆諸前開規定，當具有
    證據能力。辯護人空言指稱上開警詢筆錄不具證據能力云云
    ，要非可採。
(二)、「被告以外之人於審判外之言詞或書面陳述，除法律有規定
    者外，不得作為證據。」刑事訴訟法第159 條第1 項定有明
    文。又該條所謂「法律有規定者」，係指同法第159 條之1
    第159 條之5 及第206 條等規定，該條文之立法理由足參。
    則內政部警政署刑事警察局97年10月7 日刑鑑字第09701336
    12號槍彈鑑定書1 份（偵卷第2 頁至第4 頁），為檢察官委
    請內政部警政署刑事警察局，憑其專業槍枝檢測技能，以性
    能檢驗法、試射法製作而成之槍枝及子彈殺傷力鑑定報告。
    又內政部警政署刑事警察局97年12月23日刑紋字第09701951
    24號鑑驗書（本院卷第83頁），為本院委請該局以氰丙烯酸
    醴法、指紋特徵點比對法所為之指紋辨識鑑定報告，均為刑
    事訴訟法第206 條鑑定機關所出具之書面報告，屬前揭傳聞
    法則之例外規定，應有證據能力。
(三)、又被告以外之人於審判外之陳述，雖不符刑事訴訟法第159
    條之1 至之4 等4 條規定，而經當事人於審判程序同意作為
    證據，法院審酌該陳述作成時之情況，認為適當者，亦得作
    為證據，刑事訴訟法第159 條之5 第1 項定有明文。經查，
    除丙○○97年8 月27日於彰化縣警察局刑警大隊之警詢筆錄
    已說明如上外，本判決後開所引用之各該被告以外之人於審
    判外之陳述（包括言詞及書面陳述），原則上均不得作為證
    據使用，惟被告甲○○及辯護人雖明知上開證據資料為傳聞
    證據，但於本院準備程序及審判期日均表示同意作為證據使
    用，不爭執該等證據之證據能力（見本院卷第66、100 、20
    6 頁），本院審酌上開證據製作時之情況，並無違法不當之
    情事，認為以之作為證據應屬適當，揆諸前開規定，應認該
    等供述證據例外具有證據能力。
二、證明力部分：
    被告固坦認於警員97年8 月27日上午7 時25分在其位於雲林
    縣西螺鎮○○○路11巷6 號3 樓租屋處內扣得本案改造手槍
    1 支、制式子彈5 顆，其中本案手槍是在被告上開租屋處客
    廳電視櫃裡搜出，而本案子彈5 顆為同址客廳內紅黑色沙發
    上外套內查獲等事實，惟矢口否認有何寄藏改造手槍及子彈
    犯行，辯稱其係查獲時始知悉本案槍彈置放在其租屋處內，
    然本案改造手槍及子彈均為案外人乙○○所有，未經伊同意
    ，擅自放於其租屋處云云。辯護人則為被告辯護稱：被告為
    警至現場搜得手槍、子彈時，被告即否認為其所有，直到今
    日仍堅決否認；本案子彈雖在被告住處搜索到，但係在外套
    裡面搜索，而外套非被告所有，為乙○○所有，與丙○○一
    起穿，被告不會把子彈放在別人外套，可見子彈不是被告所
    有；此外，丙○○於審理時證述本案槍枝為李冠毅所交付，
    且係拍攝於丙○○之手機內，被告手機裡面未有本案手槍及
    子彈照片，被告並不知道有本案手槍存在。經查：
(一)、員警於97年8 月27日上午7 時25分許，持搜索票至雲林縣西
    螺鎮○○○路11巷6 號3 樓被告租屋處執行搜索，先在上開
    租屋處客廳電視櫃之抽屜內扣得本案手槍，復在客廳沙發翻
    弄1 件紅黑色條紋外套時查獲本案子彈等情，有蒐證光碟1
    片、蒐證光碟翻拍之彩色照片10張、現場查獲照片2 張在卷
    可考（參本院卷第51頁後紙袋、本院卷第117 頁至第121 頁
    、警卷第24頁），並經本院當庭勘驗無訛製有筆錄在卷可明
    （參本院卷第67頁至第70頁），復有彰化縣警察局搜索扣押
    筆錄1 份在卷可稽（警卷第18頁），且為被告於本院審理時
    供認屬實（參本院卷第64頁反面），堪信為真實。
(二)、本案手槍及子彈經內政部警政署刑事警察局以性能檢驗法、
    試射法鑑驗，鑑定結果認：「送鑑本案手槍1 支（槍枝管制
    編號0000000000），認係改造手槍，由仿FN廠半自動手槍製
    造之槍枝，換裝土造金屬槍管而成，擊發功能正常，可供擊
    發適用子彈使用，認具殺傷力；送鑑子彈5 顆，認係均口徑
    9mm 制式子彈，採樣2 顆試射，可擊發，認均具殺傷力。」
    有該局97年10月7 日刑鑑字第0970133612號槍彈鑑定書1 份
    在卷可徵（偵卷第2 頁至第4 頁）。又本案手槍，槍枝管制
    編號為0000000000號，經拉槍機扣發後性能正常，可以正常
    擊發，整枝槍枝為鐵製，槍管部分的顏色與槍身顏色不一樣
    ，槍管顏色為帶有生鏽的鐵灰色；本案子彈5 顆，其中3 顆
    彈頭為紅色，形狀完整，應該沒有經過擊發，其餘2 顆僅存
    彈殼，形式與上開子彈3 顆之彈殼一樣，不過彈頭已經不見
    ，應為試射時所造成的等情，為本院當庭勘驗製有筆錄在卷
    （參本院卷第165 頁反面），核與上開鑑定報告所示之情相
    符，前揭鑑定報告之結果應可憑信，足認本案手槍及子彈客
    觀上均具有殺傷力無疑。由上可見，本案手槍整枝槍枝為鐵
    製，槍管顏色為帶有生鏽的鐵灰色，槍管已經貫通可供擊發
    子彈之用，拉槍機扣發後可正常擊發，一望即知係換裝金屬
    槍管而成之改造手槍，與常見以塑膠材質或未貫通槍管之玩
    具模型手槍顯為不同，又本案子彈為制式子彈，彈頭、子彈
    、底火均甚為完整、契合，亦與玩具或模型子彈有所差異，
    是一般對槍彈有所了解或把玩之人，只要接觸或觀看過本案
    手槍及子彈，均可明辨本案手槍及子彈係具有殺傷力之手槍
    及子彈，而非僅係玩具模型手槍或子彈。
(三)、觀之本案搜索時現況，被告上開租屋處進門後即為客廳，客
    廳左邊置放有電視及電視櫃，而客廳右側置有紅黑色沙發一
    組，再往前走，即為臥室入口，內有床、方桌、衣櫥等一般
    臥室家俱，整個房間隔局為一房一廳，又本案手槍及子彈之
    查獲過程，係於員警入門後6 分42秒時，先在客廳電視櫃右
    側抽屜內發現本案手槍，復於12分54秒時，搜索警員在客廳
    內詢問被告有關子彈的事情，持續至13分16秒時，搜索人員
    在客廳內紅黑色沙發上，檢查1 件紅黑色條紋外套時，子彈
    已置於該沙發上等情，有蒐證光碟1 片在卷可考，並為本院
    當庭勘驗明確製有筆錄在卷（參本院卷第69頁反面至70頁）
    。是被告前揭租屋處內之擺設單純，空間不大，未顯雜亂之
    情，而本案手槍係置放在前開租屋處客廳電視櫃之抽屜內，
    未被其他物品所遮蔽，也沒有置於特別的夾層之中，一打開
    抽屜即可發現，本案子彈則伴同上開紅黑色條紋外套，直接
    放於客廳沙發上，沒有被任何物品所掩蓋，不是藏放在隱密
    、不可知之處所，此觀之員警入門搜索十數分鐘內，隨即查
    扣得本案手槍及子彈乙情益徵明顯，足見本案手槍及子彈均
    置放在客廳電視櫃、沙發上等被告平日生活範圍之內，而非
    藏於被告租屋處內難以查悉之處所。參酌被告於本院審理時
    供認上開租屋處係其本人所承租，自97年8 月1 日至同年8
    月28日被另案收押為止，均住在上開租屋處，除其女朋友林
    佳琪之外，就沒有人住在那邊等語（參本院卷第44頁反面）
    ，顯見被告平日以該處所為其生活之據點，日常作息、休眠
    均於此處，而本案手槍及子彈均置於其生活處所內，也非藏
    置於難以發掘之處，被告自難委為不知本案手槍及子彈之存
    在。
(四)、丙○○於警詢時供稱：警方檢視我所使用之門號0000000000
    號行動電話及記憶卡內存檔照片，內有黑色手槍1 把、子彈
    5 顆及毒品4 包之照片1 張、銀色手槍照片1 張、2 名男子
    持霰彈槍照片1 張、霰彈槍1 把及霰彈38顆照片2 張；上開
    2 名男子持霰彈槍照片1 張、霰彈槍1 把及霰彈38顆照片2
    張，係於97年6 月26日17時3 分，在甲○○之前承租西螺鎮
    ○○路處5 樓公寓內；銀色手槍照片1 張，拍攝時間為97年
    7 月27日19時23分，在甲○○西螺鎮○○○路11巷6 號3 樓
    住處內拍攝；黑色手槍1 把、子彈5 顆及毒品4 包之照片1
    張，於97年6 月27日1 時43分，在我西螺鎮振興里住處拍攝
    ，皆由我拍攝的；毒品4 包（K 他命4 包）是我的，其餘槍
    械、子彈，均為甲○○交給我拍攝，我不知何人所有，亦不
    知來源及用途，照片中持霰彈槍之男子是甲○○及綽號「阿
    豪」之男子，但我不知道「阿豪」的真實身份；上開照片內
    之槍械、子彈、均為甲○○取走，我不知放在何處等語（參
    本院卷第144 頁反面第145 頁），並有彰化縣警察局刑案照
    片6 張可以佐證（本院卷第123 頁至第124 頁），丙○○於
    本院審理時亦證稱上開內容正確（參本院卷第204 頁），堪
    信丙○○此部分之供詞，應屬實在。又另案扣得之門號0000
    000000手機NOKIA 廠牌1 支，經開啟電源，按下中央控制鍵
    ，選擇多媒體資料夾，再選擇影像，在影像資料夾內檔案檔
    名IMAGE125顯示有1 件藍色防彈衣、疑似手榴彈1 顆、疑似
    雙管霰彈槍1 支及疑似藍色霰彈9 顆、彈匣1 只之照片，在
    檔名IMAGE156號顯示有1 支疑似轉輪霰彈槍，並有疑似子彈
    數顆，在檔名IMAGE157號內有顯示疑似1 支轉輪霰彈槍，並
    有數顆子彈等情，為本院當庭勘驗屬實製有筆錄在卷，另有
    檔案列印相片3 張附卷可佐（參本院卷第24頁反面、第35、
    36頁），被告並當庭供認上開手機為其所有，手機裡面的照
    片為其拍攝，照片內顯示之槍枝為真槍等語（參本院卷第25
    頁）。勾稽以上，可見被告平日有把玩槍彈之慣行，對於槍
    彈多所接觸，足可判斷槍彈是否具有殺傷力，被告當應知悉
    置放在其租屋處內之本案手槍及子彈具有殺傷力。
(五)、丙○○於本院審理時證稱略為：本案手槍為李冠毅拿給我的
    ，放在我那邊，我把本案手槍放在被告家中客廳抽屜內；本
    案子彈是我放在我的衣服內，再拿到被告租屋處廁所前方；
    均是在被告搬至上開租屋處時放的等語（參本院卷第198 頁
    至202 頁），丙○○上開部分證詞，對於本案手槍及子彈置
    放在被告家中位置清楚指明，丙○○與被告頗為熟識、沒有
    仇怨，多次出入被告上開租屋處所等情，亦為丙○○及被告
    所是認，被告曾多次取槍供丙○○拍照，更入鏡充當把玩槍
    枝之主角，則丙○○上開將本案手槍及子彈置於被告租屋處
    之證詞，當屬合理，尚非虛妄之詞。對照蒐證光碟所示現場
    位置，本案子彈係員警翻弄位於客廳內、廁所前方之沙發上
    之紅黑色條紋外套時所查得，本案手槍也是在客廳電視櫃抽
    屜內所扣，是丙○○所證稱其置放本案手槍及子彈之處，均
    係員警查扣得本案手槍及子彈之位置，是本案手槍及子彈自
    丙○○置放入前揭被告租屋處內至查獲後，均係置於輕易可
    見之處。再者，被告於本院審理時供稱自97年8 月1 日至同
    年8 月28日被另案收押為止，均住在上開租屋處，該屋係其
    出面承租等語，是被告為上開租屋處之使用管理者，平日對
    於槍彈多所著墨，且本案手槍及子彈外觀上即可判斷具有殺
    傷力，非一般模型、玩具手槍，係屬政府嚴格管制之違禁物
    ，果若未得被告同意，丙○○豈會將本案手槍及子彈，恣意
    放在被告租屋處內輕易被發現之處，丙○○當係明瞭被告對
    槍彈有所了解，因此託付被告保管，對照被告於偵查中供認
    ：我知道住處是存在這把槍等語（參本院卷第126 頁），被
    告於本院審理時也供認上開筆錄記載係按其供述內容所記，
    檢察官未為強暴、脅迫或不正誘導（參本院卷第100 頁），
    是被告對於本案手槍及子彈藏置於其租屋處內乙事，早以知
    悉，堪見丙○○應係於97年8 月間某日，將本案手槍及子彈
    攜至被告上開租屋處內，交被告藏放，故本案手槍及子彈係
    被告受寄代藏於其租屋處內至為灼然。
(六)、丙○○雖於本院審理證稱置放本案手槍及子彈於被告上開租
    屋處時，未告知被告，被告並不知情，因為是槍害怕被告知
    道云云。但是，關於被告是否曾經將槍彈交與丙○○拍照乙
    事，丙○○於本院審理時證稱：「（問：被告曾經有無拿過
    槍或子彈給你看過？）沒有。」「（問：被告有無曾經把槍
    、子彈包括非本案扣案槍枝、子彈，拿給你看？）沒有。」
    「（問：被告有無拿過槍枝或子彈給你拍照過？）有的。」
    「（問：剛才為何說沒有？）不知道。」「（問：警詢筆錄
    你提到被告有交槍枝跟子彈給你拍攝，拍攝完之後，被告均
    把它們取走，是否實在？）正確。」「（問：剛才為何要跟
    法院說被告沒有拿過槍給你看？）我忘記了。」「（問：被
    告平時有無在玩槍？）有，不知道他有無在玩槍，因為他有
    拿槍給我看過。」丙○○對於詢問被告與槍枝間之關係時先
    稱沒有，然一經質問或提示其先前警詢筆錄供其觀覽後，丙○○也對於警詢中之供述表示正確，亦證稱被告曾經出示槍
    單供其拍照、觀看，顯見丙○○之證詞前後矛盾，對此丙○○於本院訊問時何以改稱「不知道」、「忘記了」，未能合
    理解釋。再者，本案手槍及子彈置放位址，均在日常生活會
    經過處所，不難查悉其存在，且被告具有一定程度以上之槍
    彈知識，已如上(四)所析，果若丙○○害怕被告知悉上開槍彈
    存在，為何仍選擇置於前開位址，益徵丙○○所證，悖於常
    情。由此可見，丙○○於本院審理時證稱被告不知道本案手
    槍及子彈寄放於被告租屋處，係其未得被告同意擅自寄放云
    云，顯屬護被告之詞，委無可取。至於乙○○及丙○○於
    本院審理時雖證稱，2 人分別在被告先前位於雲林縣西螺鎮
    ○○路另一租屋處內看過本案手槍，然而，本案手槍及子彈
    既未在上址查獲，僅於本案租屋處所扣得，又其擺放位置為
    何，被告是否知情同意等事項，乙○○及丙○○於本院審理
    時均未能一一指明，則自難證明被告自前次租屋處所開始，
    即寄藏本案手槍及子彈，併此敘明。
(七)、被告及其辯護人雖辯以前詞，經查：
１、乙○○於本院審理時證稱：沒有將本案手槍放在被告上開租
    屋處，沒有聽過何人說過那把槍是誰的，也沒有印象看過扣
    案的子彈（參本院卷第145 頁反面至第146 頁）。又本院委
    請內政部警政署刑事警察局關於本案手槍及子彈是否留有指
    紋為鑑驗，鑑定結果亦未發現有任何指紋，有該局97年12月
    23日刑紋字第0970195124號鑑驗書在卷可徵（參本院卷第83
    頁），則乙○○是否持有本案手槍及子彈，無法證明，被告
    辯稱本案改造手槍及子彈為乙○○所有，未經伊同意，擅放
    於被告租屋處云云，並無證據以佐其說，難以憑信。
２、寄藏或持有槍彈，僅須將之置於其實力支配之下已足，不需
    擁有槍彈之所有權為其要件，被告及其辯護人辯稱本案手槍
    及子彈非被告所有云云，與是否寄藏本案手槍及子案自無關
    聯，自無法據此為被告有利之認定。又如上(二)至(四)所論，不
    論自本案手槍及子彈之外觀、置放位址等，客觀上均容易查
    知本案手槍及子彈之存在，被告自難諉稱不知本案手槍及子
    彈存在其前揭租屋處之事實。再者，如前開(五)所述，丙○○
    於本院審理時指證被告曾將不明槍彈供其拍照後取回，對照
    丙○○及被告本人所拍攝之照片，被告顯然有把玩槍械慣行
    ，對於槍彈已有一定程度之認識，而本案手槍及子彈也藏放
    在其平日生活起居之處所，當係同意代丙○○將本案手槍及
    子彈保管在其前揭租屋處，否則本案手槍及子彈焉有從丙○○拿至被告家中，直至查獲之時，均得以存在如此明顯之處
    而不被被告查悉之理，則被告所辯，無非事後卸責之詞，不
    可採信。
３、被告為警搜得本案手槍及子彈之時當場供稱：「現在這枝是
    路邊撿回來的，真的」「我真得不知道誰撿的」「那朋友…
    所以真的，我不知道」「我真的，我這邊都很多人」「真的
    ，真的我都不知道。真的不是我的，那真的我都不知道…」
    「那真的我都不知道，那真的人家撿回來的。我真的都不知
    道」「真的我不知道，我不認識那種東西。真的，我以為是
    玩具，人家拿回來就放在那邊，我真的不知道，誰拿回來的
    我真的也不知道」「這不是我的」「這真的都我朋友…」「
    我真的…因為算我租的沒有錯，問題大家用過我真的我和我
    女朋友…阿因為他們在這邊進出的真的很多真的…」「我知
    道的他那個（聽不清楚）…有關係這樣而已，我其它剩的我
    不清楚…我真的我知道的…我只知道因為那東西好像是他們
    去撿的…」有蒐證光碟在卷可考，復經本院當庭勘驗製有筆
    錄在卷（參本院卷第68至69頁反面）。被告於警詢時則供稱
    ：改造手槍1 支、制式子彈5 顆是1 位綽號「阿雍」的男子
    所有的（參警卷第1 頁反面），被告復於同日檢察官複訊時
    供認：扣到的子彈、槍枝，槍枝是乙○○的，子彈我不知道
    是誰的；（問：你知道槍枝是乙○○的，所以你知道住處是
    存在這把槍枝的？）是，我知道等語（參本院卷第126 頁）
    。則被告於警搜索時先供稱本案手槍及子彈「為路邊撿來的
    」、「朋友撿回來的」、「我以為是玩具，人家拿回來就放
    在那邊」，又於警詢時供述「是阿雍的」，另於檢察官面前
    改稱「我知道槍枝是乙○○的」、「我知道住處是存在這把
    槍的」。綜覽以上被告之供詞，關於是否知悉本案手槍及子
    彈及其來源，被告或稱「路邊撿來的」、「不知誰撿的」、
    「朋友撿的」、或稱「阿雍的」、「乙○○的」、或稱「不
    知道」、或改稱「知道」，被告之供詞一再反覆，被告並非
    自始至終均供稱不知本案手槍及子彈存在其租屋處，辯護人
    為被告辯護稱被告始終堅決否認云云，與事實不符，要非可
    採。至於被告於本院審理時辯稱其會在檢察官面前供稱知道
    等語，是檢察官問題不好云云，然而，觀之當時筆錄內容記
    載：「（問：扣到的子彈、槍枝是誰的？）槍枝是乙○○的
    ，子彈我不知道是誰的。」「（問：你知道槍枝是乙○○的
    ，所以你知道住處是存在這把槍枝的？）是，我知道等語（
    參本院卷第126 頁）」檢察官顯然針對被告是否知悉本案手
    槍及子彈在其住處及來源訊問被告，題意難認不清而致被告
    有誤會或錯答之虞，被告所辯，顯屬諉過他人之詞，尚有牽
    強之處。
４、辯護人另稱本案子彈是在乙○○所有的外套內所搜得，可見
    子彈不是被告的。惟本案子彈查獲過程，係員警一經翻弄上
    開外套時即查獲，又該外套直接置於被告租屋處客廳內之沙
    發上，沒有被任何物品遮蓋或掩飾，直接由租屋處大門進入
    後，一望即可發現該件外套等事實，已詳如上(三)所述，縱上
    開外套非被告所有，被告平日生活起居均在此租屋處內，對
    此自當有所認知，豈會完全無視於該件外套之存在，進而不
    知本案子彈存放在此，辯護人為被告所辯，與常理相違，無
    法採信。
５、辯護人復稱被告上開手機內未有本案手槍及子彈照片，可見
    被告不知本案手槍及子彈的存在。然被告應知悉本案手槍及
    子彈存在之理由，已為本院一一詳述如(二)至(五)所載，被告有
    無將本案手槍及子彈拍照紀錄，純屬被告個人生活內容，縱
    未將本案手槍及子彈拍照留存於其手機之內，也不得以此遽
    論被告對本案手槍及子彈毫無所悉，辯護人所執之詞，忽略
    上開積極證據，自無可取。
、論罪科刑之理由
一、按槍砲彈藥刀械管制條例第8 條第4 項、第12條第4 項，均
    係將「持有」與「寄藏」為分別之處罰規定，而寄藏與持有
    ，均係將物置於自己實力支配之下，僅寄藏必先有他人之持
    有行為，而後始為之受「寄」代「藏」而已。故寄藏之受人
    委託代為保管，其保管之本身，亦屬持有。不過，此之持有
    係受寄之當然結果，故法律上宜僅就寄藏行為為包括之評價
    ，不應另就持有行為予以論罪。寄藏與持有之界限，應以持
    有即實力支配係為他人或為自己而占有管領為判別準據，寄
    藏之犯罪，於受人委託代為保管而持有之際，即已成立，不
    以另有完成藏匿行為為必要，其犯罪之完結繼續至寄藏行為
    終了時止，最高法院95年度臺上字第3978號判決要旨可參。
    經查，本案手槍及子彈自97年8 月間某日，丙○○將之攜往
    被告本案租屋處，至97年8 月27日上午7 時25分許為警查獲
    時，分別留存在被告上開租屋處客廳電視櫃之抽屜內及沙發
    上，未有證據證明有更換位置或攜出，被告於本院審理時亦
    否認本案手槍及子彈為其所有，可見被告應僅係受丙○○委
    託，藏放本案手槍及子彈而已，不是本於自己占有管領之意
    思持有，揆諸前開說明，被告應屬寄藏本案手槍及子彈，則
    核被告所為，分別係犯槍砲彈藥刀械管制條例第8 條第4 項
    寄藏改造手槍罪、第12條第4 項寄藏子彈罪。檢察官認被告
    係犯同條項之持有改造手槍及子彈罪，容有誤會，併予指明
    。又被告寄藏本案手槍及子彈，其寄藏之受人委託代為保管
    ，其保管本身所為之持有，係寄藏之當然結果，法律上僅就
    寄藏行為為包括之評價，不另就被告持有改造手槍及子彈部
    分論罪。
二、次按持有槍枝、子彈等違禁物，所侵害者為社會法益，如所
    持有客體之種類相同（如同為手槍，或同為子彈者），縱令
    同種類之客體有數個（如數支手槍、數顆子彈），仍為單純
    一罪，不發生想像競合犯之問題；若同時持有二不相同種類
    之客體，則為一行為觸犯數罪名之想像競合犯，最高法院82
    年度臺上字第5303號判決要旨參照。本案被告以1 行為寄藏
    改造手槍1 支及制式子彈5 顆，觸犯上開2 罪名，為想像競
    合犯，應依刑法第55條之規定從一重之槍砲彈藥刀械管制條
    例第8 條第4 項未經許可寄藏改造手槍罪處斷。
三、爰審酌被告犯本案前尚無前科，然未經許可寄藏本案手槍及
    子彈，且被告平日亦有把玩槍械之慣行，對於社會治安具有
    潛在性之威脅，又犯後否認犯行，不具悔意，兼衡寄藏本案
    手槍及子彈係出於丙○○之請託，代為保管，也無證據證明
    被告將之攜出犯案，或有人利用本案手槍及子彈從事其他犯
    罪及被告智識、生活環境、年紀尚輕等其他一切情狀，量處
    如主文所示之刑，罰金部分，並諭知易服勞役之折算標準。
四、扣案之本案手槍1 支及未試射之本案子彈3 顆為違禁物，應
    依刑法第38條第1 項第1 款之規定宣告沒收。至被告寄藏之
    另2 顆本案子彈，於查獲後均經鑑驗試射完畢，僅剩彈殼，
    已不具殺傷力，業如前述，均不另為沒收之諭知，附此敘明
    。
肆、應適用之法律
    依刑事訴訟法第299 條第1 項前段，槍砲彈藥刀械管制條例
    第8 條第4 項、第12條第4 項，刑法第11條前段、第55條前
    段、第42條第3 項、第38條第1 項第1 款，判決如主文。
本案經檢察官吳淑娟到庭執行職務。
中    華    民    國    98    年    7     月    31    日
                  刑事第七庭  審判長法  官  王聰明
                                    法  官  吳錦佳
                                    法  官  藍家偉
以上正本證明與原本無異。
如不服本判決應於收受送達後10日內向本院提出上訴書狀，並應
敘述具體理由；其未敘述上訴理由者，應於上訴期間屆滿後20日
內向本院補提理由書（均須按他造當事人之人數附繕本）「切勿
逕送上級法院」。
                                    書記官  王雪招
中    華    民    國    98    年    7     月    31    日
附錄本案論罪科刑法條全文：
槍砲彈藥刀械管制條例第8 條第4 項：
未經許可，持有、寄藏或意圖販賣而陳列第一項所列槍枝者，處
三年以上十年以下有期徒刑，併科新臺幣七百萬元以下罰金。
槍砲彈藥刀械管制條例第12條第4 項：
未經許可，持有、寄藏或意圖販賣而陳列子彈者，處五年以下有
期徒刑，併科新臺幣三百萬元以下罰金。


司法院資訊處製作；財團法人民間司法改革基金會備份。
